臺灣彰化地方法院刑事判決　　　　　　　91年度訴字第1166號
公　訴　人　臺灣彰化地方法院檢察署檢察官
被　　　告　己○○
選任辯護人　何孟育律師
被　　　告　甲○○
　　　　　　戊○○
　　　　　　丙○○
　　　　　　　　　　樓
共　　　同
選任辯護人　張慶宗律師
上列被告因違反稅捐稽徵法等案件，經檢察官提起公訴（91年度
偵字第681號），被告為有罪之陳述後，本院合議庭裁定由受命
法官獨任依簡式審判程序審理，復經當事人雙方合意且被告認罪
，由檢察官聲請依協商程序而為判決，本院改依協商程序判決如
下：
     主      文
己○○共同連續商業負責人，明知為不實之事項，而填製會計憑
證，處有期徒刑肆月，如易科罰金，以銀元參佰元即新臺幣玖佰
元折算壹日，減為有期徒刑貳月，如易科罰金，以銀元參佰元即
新臺幣玖佰元折算壹日。緩刑貳年。
甲○○公司負責人，為納稅義務人，以不正當方法逃漏稅捐，處
有期徒刑貳月，如易科罰金，以銀元參佰元即新臺幣玖佰元折算
壹日，減為有期徒刑壹月，如易科罰金，以銀元參佰元即新臺幣
玖佰元折算壹日；又共同連續商業負責人，明知為不實之事項，
而填製會計憑證，處有期徒刑伍月，如易科罰金，以銀元參佰元
即新臺幣玖佰元折算壹日，減為有期徒刑貳月又拾伍日，如易科
罰金，以銀元參佰元即新臺幣玖佰元折算壹日。應執行有期徒刑
參月，如易科罰金，以銀元參佰元即新臺幣玖佰元折算壹日。緩
刑貳年，並向公庫支付新臺幣參萬元。
戊○○共同連續商業負責人，明知為不實之事項，而填製會計憑
證，處有期徒刑陸月，如易科罰金，以銀元參佰元即新臺幣玖佰
元折算壹日，減為有期徒刑參月，如易科罰金，以銀元參佰元即
新臺幣玖佰元折算壹日。緩刑貳年，並向公庫支付新臺幣伍萬元
。
丙○○共同連續商業負責人，明知為不實之事項，而填製會計憑
證，處有期徒刑肆月，如易科罰金，以銀元參佰元即新臺幣玖佰
元折算壹日，減為有期徒刑貳月，如易科罰金，以銀元參佰元即
新臺幣玖佰元折算壹日。緩刑貳年。
     事實及理由
一、犯罪事實：己○○係址設彰化縣溪州鄉○○路○段607號順岱
    交通有限公司（以下簡稱「順岱公司」）、彰化縣溪州鄉○○路○段607號2樓順山通運企業股份有限公司（以下簡稱「
    順山公司」）、彰化縣溪州鄉○○路○段605號順一貨運有限
    公司（以下簡稱「順一公司」）、彰化縣溪州鄉○○路○段6
    05號2樓順新通運企業股份有限公司（以下簡稱「順新公司
    」）、彰化縣溪州鄉○○路○段613號順佳通運企業有限公司
   （以下簡稱「順佳公司」）、彰化縣溪州鄉○○路○段613號
 　 2樓順輝貨運有限公司（以下簡稱「順輝公司」）之會計人
    員；丁○○（已於民國96年6月20日死亡，由本院另為不受
    理判決）則係上開6家公司之負責人，乃商業會計法上之商
    業負責人。而甲○○自86年10月3日起至90年4月11日止，係
    設在彰化縣溪州鄉○○村○○路91號1樓「湧立營造工程有
    限公司」（下稱湧立公司）之登記負責人，戊○○則於上開
    期間擔任湧立公司之總經理且為實際負責人，丙○○乃湧立
    公司之會計人員。己○○、丁○○、甲○○、戊○○、丙○○均明知順岱公司、順山公司、順新公司及順輝公司與址設
    彰化縣溪州鄉○○村○○路91號1樓之湧立營造工程有限公
    司（以下簡稱「湧立公司」）於附表所列時間，並無附表所
    列之交易事實，竟共同基於填製不實會計憑證之概括犯意聯
    絡，由丁○○指示己○○連續製作不實之會計憑證即如附表
    所示之統一發票9張交付湧立公司，嗣由湧立公司會計人員
    丙○○連續將該不實事項登載在其業務上所製作之88、89年
    度營利事業所得稅結算申報書上據以申報稅捐，供作湧立公
    司之進項憑證，藉以虛增成本，扣抵銷項稅額，而逃漏營業
    稅共計新臺幣（下同）36,235元【（合計附表所示營業稅額
    為51,035元）-（違章其間各期最低累積留抵稅額14,800元
    ）=36,235元】及逃漏88年度營利事業所得稅60,176元、89
    年度營利事業所得稅195,000元，足生損害於稅捐稽徵機關
    對於課稅之正確性及公平性。
二、證據：
（一）被告己○○、甲○○、戊○○、丙○○於本院訊問中之自
      白。
（二）證人即財政部臺灣省中區國稅局職員乙○○於本院審理時
      之證述；卷附順岱公司編號XZ00000000、XZ00000000、ZV
      00000000、BR00000000號統一發票共4紙；順輝公司編號X
      Z00000000、ZV00000000號統一發票共2紙；順山公司編號
      XZ00000000、BR00000000號統一發票共2紙；順新公司WD0
      0000000號統一發票1紙；湧立公司88年度、89年度營利事
      業所得稅結算申報書各1份；財政部臺灣省中區國稅局95
      年10月20日中區國稅法一字第0950049984號函及附件1份
      ；財政部臺灣省中區國稅局96年7月24日中區國稅法一字
      第0960038179號函及附件1份。
三、本件經檢察官與被告、辯護人於審判外達成協商之合意且被
    告已認罪，其合意內容如主文所示。經查，上開協商合意並
    無刑事訴訟法第455條之4第1項所列情形之一，檢察官聲請
    改依協商程序而為判決，本院爰裁定不經言詞辯論，於協商
    合意範圍內由受命法官獨任為協商判決，合予敘明。
四、應適用之法條：刑事訴訟法第273條之1第1項、第455條之2
    第1項、第455條之4第2項、第455條之8、第454條第2項，95
    年5月24日修正前商業會計法第71條第1款，稅捐稽徵法第41
    條、第47條第1款、第43條第1項，刑法第2條、第11條前段
    、第28條、第216條、第215條、第74條第1項第1款、第2項
    第4款，修正前刑法第56條、第55條後段、第41條第1項前段
    、第51條第5款，罰金罰鍰提高標準條例第1條前段、修正刪
    除前罰金罰鍰提高標準條例第2條，現行法規所定貨幣單位
    折算新臺幣條例第2條，中華民國96年罪犯減刑條例第2條第
    1項第3款、第7條、第9條。
五、附記事項：公訴意旨固認被告丁○○指示被告己○○虛偽開
    立金額共計77,166,390元之不實發票計162張予湧立公司，
    供湧立公司據以逃漏稅捐云云。惟除附表所示之9張發票外
    ，查無積極證據可資佐證公訴人所指其餘發票係虛偽開立，
    自難認上開被告就該部分有公訴人所指之犯行，惟公訴意旨
    認此部分與前揭業經論罪科刑部分有裁判上一罪關係，爰均
    不另為無罪之諭知，附此敘明。
六、本判決除有刑事訴訟法第455條之4第1項第1款、第2款、第4
    款、第6款、第7款所定情形之一，或違反同條第2項規定者
    外，不得上訴。
七、如不服本件判決，得自收受判決送達之日起10日內，向本院
    提出上訴書狀，上訴於第二審法院。
中　　華　　民　　國　　96　　年　　10　　月　　25　　日
                  刑事第二庭          法  官  尚安雅
以上正本證明與原本無異。
如不服本判決，應於判決送達後10日內，向本院提出上訴書狀，
上訴書狀應「敘述具體上訴理由」，並按他造當事人之人數附繕
本。「切勿逕送上級法院」。
中　　華　　民　　國　　96　　年　　10　　月　　30　　日
                                      書記官  陳佳宏
附錄本案論罪科刑法條全文：
95年5月24日修正前商業會計法第71條：
商業負責人、主辦及經辦會計人員或依法受託代他人處理會計事
務之人員有左列情事之一者，處五年以下有期徒刑、拘役或科或
併科新台幣十五萬元以下罰金：
一、以明知為不實之事項，而填製會計憑證或記入帳冊者。
二、故意使應保存之會憑證、帳簿報表滅失毀損者。
三、意圖不法之利益而偽造、變造會計憑證、帳簿報表內容或撕
    毀其頁數者。
四、故意遺漏會計事項不為記錄，致使財務報表發生不實之結果
    者。
五、其他利用不正當方法，致使會計事項或財務報表發生不實之
    結果者。
稅捐稽徵法第41、43條，刑法第216條、第215條。
附表：
┌──┬──────┬────┬─────┬─────┬─────┐
│編號│開立發票公司│發票日期│ 發票號碼 │ 發票金額 │ 營業稅額 │
│    │            │        │          │ (新臺幣) │ (新臺幣) │
├──┼──────┼────┼─────┼─────┼─────┤
│ 1  │  順岱公司  │88.11.29│XZ00000000│ 201,000元│  6,764元 │
├──┼──────┼────┼─────┼─────┼─────┤
│ 2  │  順岱公司  │88.12.8 │XZ00000000│ 228,000元│  1,465元 │
├──┼──────┼────┼─────┼─────┼─────┤
│ 3  │  順輝公司  │88.11.16│XZ00000000│ 125,000元│     921元│
├──┼──────┼────┼─────┼─────┼─────┤
│ 4  │  順山公司  │88.12.11│XZ00000000│ 120,000元│     740元│
├──┼──────┼────┼─────┼─────┼─────┤
│ 5  │  順新公司  │88.7.13 │WD00000000│ 120,000元│   2,145元│
├──┼──────┼────┼─────┼─────┼─────┤
│ 6  │  順岱公司  │89.3.13 │ZV00000000│ 250,000元│  12,500元│
├──┼──────┼────┼─────┼─────┼─────┤
│ 7  │  順岱公司  │89.7.3  │BR00000000│ 170,000元│   8,500元│
├──┼──────┼────┼─────┼─────┼─────┤
│ 8  │  順輝公司  │89.3.16 │ZV00000000│ 200,000元│  10,000元│
├──┼──────┼────┼─────┼─────┼─────┤
│ 9  │  順山公司  │89.7.1  │BR00000000│ 160,000元│   8,000元│
└──┴──────┴────┴─────┴─────┴─────┘
